臺灣高等法院花蓮分院刑事裁定　　　　　 100年度抗字第33號
抗　告　人
即　被　告　黃奕銘
上列抗告人因涉犯毒品危害防制條例案件，不服臺灣花蓮地方法
院中華民國100年6月1日裁定（100年度訴字第181號），提起抗
告，本院裁定如下：
    主  文
抗告駁回。
    理  由
一、原法院以抗告人即被告黃奕銘經訊問後坦承確有販賣第二級
    毒品安非他命之犯行，且有鄧運財等人之證詞在卷可稽，並
    有扣案物品可佐，足認其犯嫌重大，且被告所涉販賣毒品罪
    乃最輕本刑5年以上有期徒刑之罪，且販賣次數極多，堪認
    被告有逃亡之虞，具羈押原因及羈押之必要，為確保將來審
    判、執行，應予羈押，爰裁定准予羈押在案。
二、抗告意旨略以：
    按被告犯罪嫌疑重大而有逃亡之虞者，依（舊）刑事訴訟法
    第66條、第42條第1款，固得予以羈押，然所謂有逃亡之虞
    ，必須事實上足認被告釋放後確有逃亡之危險，並非漫無限
    制，祇須被告犯罪嫌疑重大，均可視為有逃亡之虞，而概予
    羈押（最高法院23年度抗字第106號判例要旨參照）。可見
    若認被告犯嫌重大，仍需要有相當事實足認被告有逃亡事實
    ，始足當之。而為謀與憲法第8條所保障之人身自由間協調
    ，故羈押審理，法院應就具體個案情節，如個人生活狀況、
    品行、家庭情況及犯後態度等各項因素，與所侵害之法益及
    造成社會動盪不安程度相較，詳予考量是否得命被告以具保
    、責付或限制住居等侵害較小之手段，即足以確保追訴、審
    判或執行程序之順利進行而無羈押之必要。查本件被告所涉
    案件均已坦承不諱，且自白在案，相關證物亦已扣押在卷，
    亦無逃亡規避審理之虞，爰此提起抗告，懇請准予具保停止
    羈押。
三、按被告有無繼續羈押之必要，應許由法院斟酌訴訟進行程度
    及其他一切情事而為認定，最高法院46年度台抗字第6號判
    例意旨可資參照。次按關於羈押與否之審查，其目的僅在判
    斷有無實施羈押強制處分之必要，並非認定被告有無犯罪之
    實體審判程序，故關於羈押之要件，無須經嚴格證明，以經
    釋明得以自由證明為已足；至於被告是否成立犯罪，乃本案
    實體上應予判斷之問題。故被告有無羈押之必要，法院僅須
    審查被告犯罪嫌疑是否重大、有無羈押原因以及有無賴羈押
    以保全偵審或執行之必要，由法院就具體個案情節予以斟酌
    決定，如就客觀情事觀察，法院許可羈押之裁定，在目的與
    手段間之衡量並無明顯違反比例原則情形，即無違法或不當
    可言。又按司法院大法官會議釋字第665號解釋就刑事訴訟
    法第101條第1項第3款規定之合憲解釋，可知其並非單純宣
    告刑事訴訟法第101條第1項第3款之重罪羈押原因係屬違憲
    ，而係要求附加考量被告除犯重罪外，是否有相當理由認為
    其有逃亡、湮滅、偽造、變造證據或勾串共犯或證人等之虞
    。而依法條之體系解釋，該等附加考量與單純考量同條第1
    項第1款、第2款之羈押原因仍有程度之不同，應予區別，否
    則不啻等同於廢除同條第1項第3款之羈押原因。基此，伴同
    重罪羈押予以考量之逃亡之虞，與單純成為羈押原因之逃亡
    之虞其強度應有差異，亦即伴同重罪羈押考量之逃亡之虞，
    其理由強度可能未必足夠成為單獨之羈押原因，然得以與重
    罪羈押之羈押原因互佐。
四、經查：
（一）原審係以證人鄧運財等人之證詞、監察譯文及扣案證物等
      為證，認定抗告人犯罪嫌疑重大；參以抗告人於原審自白
      之內容，核與上開證述相符，足認抗告人犯嫌重大確屬有
      據，則原審以抗告人犯罪嫌疑重大，所犯為最輕本刑5年
      以上有期徒刑之罪，而認有相當理由認被告有逃亡之虞，
      尚與一般社會通念無違，難謂係出於憑空臆測。抗告意旨
      雖以：抗告人業經自白且相關證物亦已扣押在卷，故本案
      應無羈押之必要性而應以具保、責付或限制住居等手段來
      代替羈押等語。惟衡諸抗告人所犯上開毒品等罪之法定最
      輕本刑為5年以上有期徒刑，且依起訴書所載抗告人販賣
      毒品之次數多達34次，而原審尚有依職權調查共同被告王
      姿惠及證人之必要，若命抗告人具保、責付或限制住居等
      侵害較小之手段，均不足以確保審判或執行程序之順利進
      行。本院權衡國家刑事司法權之有效行使及抗告人人身自
      由受限制之程度，認原審對抗告人所為羈押處分尚屬適當
      ，亦合乎比例原則。
（二）綜上，原審依刑事訴訟法第101條第1項第1款及第3款之羈
      押原因，裁定准予羈押，自無不合。抗告意旨，指摘原裁
      定不當，為無理由，應予駁回。
五、據上論斷，本件抗告為無理由，依刑事訴訟法第412條，裁
    定如主文。
中    華    民    國    100    年    6    月    17     日
                  刑事庭審判長法  官  謝志揚
                              法  官  張健河
                              法  官  林慶煙
以上正本證明與原本無異。
本件不得再抗告。
中    華    民    國   100    年    6     月    17    日
                              書記官  林明智